【裁判字號】    91,訴,428
【裁判日期】    920609
【裁判案由】    證券交易法
【裁判全文】
臺北高等行政法院裁定                            九十一年度訴字第四二八號
    原      告  甲○○
    被      告  財政部證券暨期貨管理委員會
    代  表  人  丁克華（主任委員）
右當事人間因證券交易法事件，原告不服財政部中華民國九十年十二月十日台財訴字
第０九０００五九七三三號訴願決定，提起行政訴訟，本院裁定如左：
    主      文
原告之訴駁回。
訴訟費用由原告負擔。
    理      由
一、按行政訴訟法第四條第一項規定：人民因中央或地方機關之違法行政處分，認為
    損害其權利或法律上之利益，經依訴願法提起訴願而不服其決定者，得向高等行
    政法院提起撤銷訴訟。而此所謂行政處分，依訴願法第三條第一項規定係指中央
    或地方機關就公法上具體事件所為之決定或其他公權力措施而對外直接發生法律
    效果之單方行政行為而言。又按提起訴願，以有行政處分之存在為前提要件；所
    謂行政處分者，係指行政主體，基於職權，就具體事件，所為發生公法上法律效
    果之單方行政行為而言，至行政機關所為單純事實之敘述（或事實通知）或理由
    之說明，既不因該項敘述或說明而生何法律上之效果者，自非行政處分，人民即
    不得對之提起訴願及行政訴訟，此觀行政法院（現改制為最高行政法院）四十四
    年判字第十八號、六十二年裁字第四十一號判例亦明。
二、本件原告係竹視有線電視股份有限公司（以下簡稱竹視電視公司）之負責人，被
    告以竹視電視公司為一公開發行公司，未依行為時證券交易法第三十六條第一項
    前段規定，於八十六年度終了後四個月內公告申報其八十六年度財務報告，遂依
    同法第一百七十八條第一項第三款及第一百七十九條規定，以八十七年五月十五
    日（八七）台財證（六）第０一二五六號處分書對該公司之負責人甲○○即原告
    處以罰鍰五萬元折合新台幣十五萬元，並限期於八十七年六月一日前補辦公告申
    報八十六年度財務報告。嗣被告以前開罰鍰迄未繳納，乃於九十年八月二十七日
    以（九０）台財證（法）第００四三八二號函催原告儘速繳納，否則逾期未繳，
    即逕送法務部行政執行署強制執行。原告不服，提起訴願，遭決定不受理，原告
    仍不服，遂提起本件行政訴訟。
三、經查被告九十年八月二十七日（九０）台財證（法）字第００四三八二號函主旨
    欄係記載「台端違反證券交易法，前經本會以八十七年五月十五日（八七）台財
    證（六）第０一二五六號處分書處以罰鍰新台幣壹拾伍萬元整，惟前揭罰鍰迄今
    仍未繳納，茲再檢送本會處分書影本（如附件），請於文到十日內至本會秘書室
    （台北市○○○路○段八十五號）繳納，或以所附郵政劃撥單劃撥繳納．．．，
    逾期未繳，逕送法務部行政執行署強制執行，．．．」等字樣，僅係就原告尚未
    繳納之罰鍰所為催繳通知及逾期未繳即逕送強制執行為說明，究其內容乃單純之
    敘述，尚不對外發生准駁之法律上效果，即難謂其屬行政處分性質。訴願決定以
    上開函係屬單純事實敘述所為之意思通知，非屬行政處分，以程序不合而予以不
    受理，揆諸首揭法條規定及判例，並無不合，原告復提起行政訴訟，顯非合法，
    應予駁回。又本件訴訟既不合法，其實體上之主張即無庸審酌，併此敘明。
四、依行政訴訟法第一百零七條第一項第十款、第一百零四條、民事訴訟法第九十五
    條、第七十八條，裁定如主文。
中      華      民      國    九十二    年      六      月      九      日
                            臺 北 高 等 行 政 法 院  第 四 庭
                                           審 判 長  法    官  鄭忠仁
                                                     法    官  楊莉莉
                                                     法    官  林育如
右為正本係照原本作成。
如不服本裁定，應於送達後十日內向本院提出抗告狀（須按他造人數附繕本）。
中      華      民      國    九十二    年      六      月     十一     日
                                                     書 記 官  林如冰


司法院資訊處製作；財團法人民間司法改革基金會備份。
